臺灣臺中地方法院民事判決　96年度訴字第1487號
原　　　告　乙○○
被　　　告　甲○○
　　　　　　　　　　　　巷6號.
上當事人間因刑事附帶民事訴訟請求損害賠償事件，經本院刑事
庭以96年度附民字第92號裁定移送前來，本院於民國96年9月26
日言詞辯論終結，判決如下：
    主  文
被告應給付原告新臺幣陸萬元，及自民國九十六年二月二十七日
起至清償日止，按年息百分之五計算之利息。
原告其餘之訴駁回。
本判決第一項得假執行。但被告如以新臺幣陸萬元為原告供擔保
後，得免為假執行。
原告其餘假執行之聲請駁回。
    事實及理由
一、按訴狀送達後，原告不得將原訴變更或追加他訴。但擴張或
    減縮應受判決事項之聲明、或不甚礙被告之防禦及訴訟之終
    結者，不在此限，民事訴訟法第255條第1項第3、7款分別定
    有明文。本件原告起訴請求判決被告應給付原告精神賠償（
    慰撫金）及醫療費用計新臺幣（下同）615,400元。嗣於民
    國（下同）96年9月26日言詞辯論期日以言詞聲明為僅請求
    慰撫金600,000元，核屬減縮應受判決事項之聲明，且不甚
    礙被告之防禦及訴訟終結，揭諸前開規定，應予准許，合先
    敘明。
二、原告起訴主張：
    被告係門號0000000000行動電話之使用人，於94年9月16日
    除傳送如附表編號1、3不雅內容之簡訊，對原告羞侮外，並
    傳送如附表編號2所示內容之簡訊至原告使用之門號0000000
    000號行動電話，以加害身體之事恐嚇伊，致原告觀看簡訊
    內容後心生畏懼，而致生危害於安全，並自94年6月1日起即
    至臺中縣大里巿仁愛醫院之神經外科就診。被告此種恐嚇行
    為，侵犯原告自由權益，為此爰依侵權行為之法律關係提起
    本訴，並聲明：被告應付原告600,000元，及自附帶民事訴
    訟起訴狀繕本送達翌日起至清償日止，按年利率百分之5計
    算之利息。併陳明願供擔保請准予宣告得假執行。
三、被告則以：
    伊固曾於上開時、地以門號0000000000號行動電話傳送如附
    表所示內容之簡訊至原告所持用之0000000000號行動電話，
    然此係因伊先前長期收到自門號0000000000或0000000000
    號行動電話所撥打之電話或簡訊騷擾，伊誤為係前女友所為
    ，乃傳送該簡訊回罵，伊沒有恐嚇原告之動機及故意，原告
    亦未因此而心生畏懼。且伊之目的在警告原告，應屬正當防
    衛之行為，亦屬不得已而欠缺期待可能性。又原告係自94年
    6月1日至仁愛醫院就診，然伊於同年6月間並未傳簡訊給原
    告，是原告之就醫行為與伊之手機簡訊顯無因果關係，且原
    告請求之慰撫金實屬過高等語，資為抗辯。並聲明：駁回原
    告之訴。併陳明如受不利判決，願供擔保請准宣告免假執行
    。
四、下列事項為兩造所不爭執事項，本院採為判決之基礎：
    被告有於如附表所示之時間、發話基地台位置為傳送如簡訊
    內容之簡訊給原告。
五、得心證之理由：
  (一)按因故意或過失，不法侵害他人之權利者，負損害賠償責任。
  　不法侵害他人之身體、健康、名譽、自由、信用、隱私、貞
    操，或不法侵害其他人格法益而情節重大者，被害人雖非財
    產上之損害，亦得請求賠償相當之金額。民法第184條第1項
    前段、195條第1項分別定有明文。查被告於上開時、地，除
    傳送如附表編號1、3不雅內容之簡訊，對原告羞侮外，並傳
    送如附表編號2所示內容之簡訊至原告使用之門號000000000
    0號行動電話等情，為兩造所不爭執，自堪信為真實。又，
    恐嚇內容是否使原告心生畏懼，應本於社會客觀經驗法則作
    為判斷之基準，本件原告傳送之內容除有羞侮之話語，已使
    人心生猜忌，又稱要見一次打一次，衡情原告收受此不明發
    送者傳送上開內容之簡訊，又係在夜間，難認收受者不因此
    對於其自身安全有所顧慮，而產生畏懼心，是以，依社會一
    般人之正常理解，應認附表編號2簡訊之內容已有以加害身
    體之事通知原告之意，致使原告心生畏懼。被告辯稱原告不
    會因此感到心生畏懼，自不足取。揆諸被告除傳送如附表編
    號2所示之簡訊對原告恐嚇外，又傳送如附表編號1、3所示
    之簡訊對原告羞侮，明顯係故意侵害原告之行為，難認有何
    防衛權利之正當行為，不能據以阻卻違法，且非屬正常社會
    之合理期待行為，自亦不符「無期待可能性」之法理，無阻
    卻責任之情形，是以被告辯稱其行為係正當防衛，且屬不得
    已而欠缺期待可能性等語，亦無足取。至於被告另辯以：伊
    乃因先前長期收到自門號0000000000或0000000000號行動電
    話所撥打之電話或簡訊騷擾，伊誤為係前女友所為，乃傳送
    該簡訊回罵，伊沒有恐嚇原告之動機及故意等語，惟被告既
    自承其因先前長期收到自門號0000000000或0000000000號行
    動電話所撥打之電話或簡訊騷擾，誤以為係前女友所為，乃
    傳送該簡訊回罵等語，顯見其意在反制對方甚明，又其既意
    在反制對方，對該簡訊之內容自有所認知，並有意使該簡訊
    之內容使收受者閱悉該內容，已然符合故意之要件，即令被
    告辯稱其誤以為該門號係前女友在騷擾，其始為反制行為，
    然此種客體錯誤，對於其認識之抽象法定事實即恐嚇行為並
    無錯誤，僅所恐嚇之人發生客體錯誤而已，其恐嚇行為既與
    恐嚇之要件相符，自應對其恐嚇行為負責，是以，被告上揭
    所辯亦不足取。且被告因上揭恐嚇行為，並經本院刑事庭96
    年度易字第560號判處拘役20日，如易科罰金以銀元300 元
    折算1日（嗣經本件被告提起上訴，經臺灣高等法院臺中分
    院以96年度上易字第972號撤銷原判決，改判處拘役20日，
    如易科罰金以銀元300元折算1日確定在案）等情，並經本院
    依職權調閱上開刑事第1審案卷查核屬實，自堪信為實。查
    刑法第305條之恐嚇危害安全罪，所保護之法益為免於恐懼
    之自由，故被告以恐嚇行為侵害原告之自由法益，自構成侵
    權行為，則原告本於侵權行為之法律關係，請求被告賠償非
    財產上損害，自屬有據，應予准許。
  (二)次按慰藉金之賠償須以人格權遭遇侵害，使精神上受有痛苦
    為必要，其核給之標準固與財產上損害之計算不同，然非不
    可斟酌雙方身分資力與加害程度，及其他各種情形核定相當
    之數額，最高法院51年台上字第223號判例足資參照。查本
    件被告以恐嚇之不法行為侵害原告免於恐懼之自由，既經認
    定，對於原告因而所受之非財產上損害，自應負賠償責任。
    本院審酌原告現為家管，名下並無任何財產，93、94年度均
    未申報任何收薪資所得收入；而被告則為現從事中醫診所之
    傷科助理，93年度綜合所得稅申報之給付總額為108,110 元
    等情，業據兩造各別陳明在卷，並有本院調閱兩造之稅務電
    子閘門財產所得調件明細表，及本院依職權向財政部臺灣省
    中區國稅局函查之綜合所得稅各類所得資料清單在卷可稽。
    並審酌被告恐嚇之內容及時間等情，本院認原告請求非財產
    上損害以6萬元為相當，逾越此部分之請求尚嫌過高，不予
    准許。再者，遲延之債務，以支付金錢為標的者，債權人得
    請求依法定利率計算之遲延利息，民法第233條第1項前段定
    有明文。而法定利率依同法第203條規定，為週年利率5%，
    則原告請求被告給付6萬元及自起訴狀繕本送達翌日即96年2
    月27日起至清償日止，按年息5%計算之利息，為有理由，應
    予准許。
　(三)綜上所述，原告基於侵權行為之法律關係請求被告給付6萬
  　元及自附帶民事訴訟起訴狀繕本送達翌日即96年2月27日起
    至清償日止按週年利率5％計算之利息，為有理由，應予准
    許；逾此部分之請求，為無理由，應予駁回。又本判決主文
    第1項所命被告給付原告之金額，未逾50萬元，依民事訴訟
    法第389條第1項第5款規定，應依職權宣告假執行；惟被告
    亦陳明願就其敗訴部分供擔保聲請免為假執行，故本院酌定
    相當之擔保金額後，亦就其供反擔保之部分予以准許。至原
    告敗訴部分；其假執行之聲請因訴之駁回而失所依附，不予
    准許。
六、本件事證已臻明確，兩造其餘攻擊防禦方法，及未經援用之
    證據，經本院斟酌後，認均不足以影響本判決之結果，自無
    逐一詳予論駁之必要，併此敘明。
七、本件原告提起刑事附帶民事訴訟，經本院刑事庭依刑事訴訟
    法第504條第1項移送前來，依同條第2項規定免納裁判費，
    故毋庸為訴訟費用負擔之諭知，附此敘明。
中　　華　　民　　國　　96　　年　　10　　月　　12　　日
                  民事第二庭　法　官　吳進發
┌────────────────────────────────┐
│附表：                                                          │
├──┬──────┬───────────┬──────────┤
│編號│收受簡訊時間│簡訊內容              │發話時機地台所在位置│
├──┼──────┼───────────┼──────────┤
│1   │94年9 月16日│「無論經過多少時間，在│彰化縣員林鎮○○路  │
│    │凌晨3 時05分│我眼中妳永遠只是別人的│245巷20號4樓        │
│    │50秒        │洩慾工具，與妓女無異該│                    │
│    │            │死的賤女人！最好去死一│                    │
│    │            │死，幹妳娘！操！呸！」│                    │
├──┼──────┼───────────┼──────────┤
│2   │94年9月16日 │「我老早就發現你跟別的│同上                │
│    │凌晨3 時30分│男人搞在一起了！敢背叛│                    │
│    │03秒        │別人還說自己沒有錯！  │                    │
│    │            │操妳媽的王八蛋！      │                    │
│    │            │要不要我替妳把這些事情│                    │
│    │            │告訴你的父母呢？啊？以│                    │
│    │            │後你最少出現在我面前" │                    │
│    │            │否則我見一次打一次！幹│                    │
│    │            │！妳永遠都不會有好下場│                    │
│    │            │的！去妳媽的死賤人！」│                    │
├──┼──────┼───────────┼──────────┤
│3   │94年9月16日 │再怎麼裝傻也沒有用啦. │同上                │
│    │凌晨10時57分│反正該講的都講完了: 像│                    │
│    │13秒        │你這種下賤的女人終究會│                    │
│    │            │有報應的"             │                    │
└──┴──────┴───────────┴──────────┘
上開正本係照原本作成。
如對本判決上訴，須於判決送達後20日內向本院提出上訴狀。
中　　華　　民　　國　　96　　年　　10　　月　　12　　日
                              書記官
